【裁判字號】    97,訴,76
【裁判日期】    970627
【裁判案由】    毒品危害防制條例
【裁判全文】
臺灣板橋地方法院刑事判決                97年度訴字第76號
公  訴  人  臺灣板橋地方法院檢察署檢察官
被      告  乙○○
指定辯護人  本院公設辯護人  甲○○
上列被告因違反毒品危害防制條例案件，經檢察官提起公訴（96
年度偵續字第384 號），本院判決如下：
    主  文
乙○○無罪。
    理  由
一、本件公訴意旨略以：被告乙○○綽號「檸檬」，明知安非他
    命係毒品危害防制條例所列之第二級毒品，不得販賣及持有
    。竟基於販賣第二級毒品安非他命之犯意，於民國（下同）
    96年5 月9 日某時，在臺北縣三重市○○街附近之「菜寮公
    園」，以新臺幣（下同）1000元之代價，販賣安非他命乙小
    包予綽號「阿財」之友人丙○○。嗣於同年6 月1 日凌晨1
    時43分許，在臺北縣三重市○○○路23號搜索查獲，因認被
    告涉有毒品危害防制條例第4 條第2 項之販賣第二級毒品罪
    嫌云云。
二、按「犯罪事實應依證據認定之，無證據不得認定犯罪事實」
    ，刑事訴訟法第154 條第2 項定有明文。
三、訊據被告乙○○堅決否認上開犯行，辯稱：伊未於上開時地
    販賣安非他命乙包予丙○○施用等語。經查：本件公訴人認
    被告乙○○涉有上開販賣安非他命乙包之犯嫌，無非僅以證
    人丙○○個人於96年6 月20日及9 月4 日在偵查中證述之詞
    及其所書立自白書乙紙，為其僅有之論據。惟：
  (一)雖被告及其辯護人均抗辯證人丙○○於偵查中證述之詞，因
    未予被告或其辯護人對之行詰問或對質之權，應無證據能力
    云云，然證人丙○○業據本院於審理期日傳喚到庭具結作證
    ，並經被告及其辯護人對之實施詰問在案，則依刑事訴訟法
    第158 條之3 及第159 條之1 第2 項之規定，除「顯有不可
    信之情況」外，應具有證據能力，合先敘明。
  (二)證人丙○○96年6 月20日及9 月4 日在偵查中雖證稱其於96
    年5 月12日前3 、4 日，在台北縣三重市中寮公園內，以10
    00元向「檸檬」之男子購入安非他命乙包施用云云（見96年
    度偵字第13627 號偵查卷第31頁、96年度偵續字第384 號偵
    查卷第7 、8 頁），且被告於偵查中及本院審理時雖亦供承
    認識丙○○其人，但不熟，「檸檬」確為其綽號等語在卷，
    惟證人丙○○上開證述之詞，不僅業據被告迭次於偵查中及
    本院審理時堅決否認在卷，且證人丙○○後於96年9 月20日
    偵查中及本院審理時亦均證稱其所稱「檸檬」之男子與被告
    長相不一樣，當時僅說「檸檬」其人而已，並未說「檸檬」
    就是被告本人，其未曾向被告買過安非他命等語（見96年度
    偵續字第384 號偵查卷第16、17頁、本院97年5 月8 日審判
    筆錄第4 至6 頁），是僅憑單一證人丙○○個人上開先後證
    述矛盾不一之指述內容，自不足逕為不利被告認定之依據，
    至為顯然。
  (三)另丙○○於96年11月14日前往內政部警政署刑事警察局進行
    測謊鑑定時（按丙○○當時拒絕接受測謊鑑定，故未對其施
    測），雖曾出具「自白書」乙紙，其上載有其確在台北縣三
    重市中寮公園，以1000元向綽號「檸檬」即被告購入安非他
    命乙包施用，是因為怕被告去報負、傷害他及其家人才不敢
    指認云云，此有該局96年12月4 日刑鑑字第0960183123號鑑
    定書及其所附「自白書」乙紙可佐，雖堪認定，惟「被告以
    外之人於審判外之言詞或書面陳述，除法律有規定者外，不
    得作為證據」，刑事訴訟法第159 條第1 項定有明文。茲丙
    ○○於被告本件上開犯行乃屬「證人」之地位，揆諸上開條
    文規定，除法律另有規定外（即諸如：刑事訴訟法第159 條
    之1 至第159 條之5 等規定），其審判外之言詞及書面陳述
    ，應無證據能力，則丙○○於96年11月14日前往內政部警政
    署刑事警察局進行測謊鑑定時，所出具上開「自白書」乙紙
    ，揆諸上述，應無證據能力，至為灼然。至於上開鑑定書之
    測謊鑑定結果雖認「被告否認販賣安非他命給丙○○，經測
    試結果，呈不實反應」云云，惟上開測謊鑑定過程中，不僅
    只對被告乙人實施測謊鑑定，而未對丙○○一併實施測謊鑑
    定，且其結果至多僅堪認「被告否認販賣安非他命給丙○○
    」乙節，被告係呈說謊反應而已，然被告是否確曾於上開時
    地，以1000元之價格販賣安非他命乙包予丙○○施用乙情，
    揆諸上述，自仍須其他積極事證為佐，自不得僅憑上開測謊
    鑑定所認「被告否認販賣安非他命給丙○○」乙節，即逕為
    不利被告認定之憑據，至為當然。
  (四)綜上所述，本件僅憑證人丙○○及上開測謊鑑定之結果，均
    尚不足以證明被告確有公訴人所指上開犯行。此外，復查無
    其他任何積極事證，足資證明被告確有上開犯行，自屬不能
    證明被告犯罪，應為無罪之諭知。
據上論斷，應依刑事訴訟法第301 條第1 項，判決如主文。
本件經檢察官楊展庚到庭執行職務。
中    華    民    國    97    年    6     月    27    日
                刑事第十二庭  審判長法  官  戴嘉清
                                    法  官  陳信旗
                                    法  官  林晏鵬
以上正本證明與原本無異
如不服本判決應於送達後10日內向本院提出上訴狀
                                    書記官  陳映孜
中    華    民    國    97    年    6     月    27    日


司法院資訊處製作；財團法人民間司法改革基金會備份。
